【裁判字號】    98,聲,1000
【裁判日期】    990129
【裁判案由】    聲明異議
【裁判全文】
臺灣高等法院臺南分院刑事裁定      98年度聲字第1000號
聲明異議人
即受刑人    甲○○
上列聲明人因違反槍砲彈藥刀械管制條例等案件，不服檢察官之
執行指揮（臺灣高雄地方法院檢察署96年度執助崑字第 1462之4
號及98年度執助岱字第430號），聲明異議，本院裁定如下：
    主  文
聲明異議駁回。
    理  由
一、本件聲明異議意旨略以：聲明異議人甲○○因違反槍砲彈藥
    刀械管制條例等，於民國（下同）89年10月28日至90年1 月
    31日止共羈押96日，惟臺灣高雄地方法院檢察署檢察官依98
    年度執助岱字第 430號執行指揮書違反槍砲彈藥刀械管制條
    例等罪先執行應執行刑有期徒刑五年九月，另依臺灣高雄地
    方法院檢察署 96年度執助崑字第1462之4號執行指揮書再執
    行，併科罰金新台幣（下同）200萬元易服勞役180日部分（
    鈞院 95年度重上更(一)字第489號刑事判決），然基於聲明人
    之權益考量，聲請鈞院准予裁定，先依臺灣高雄地方法院檢
    察署 96年度執助崑字第1462號之4執行指揮書執行，併科罰
    金200萬元易服勞役180日完畢後，再接續執行98年度執助岱
    字第 430號執行指揮書違反槍砲彈藥刀械管制條例等之應執
    行刑有期徒刑五年九月，較有利於聲明人，為此，以臺灣高
    雄地方法院檢察署檢察官執行鈞院 95年度重上更(一)字第489
    號刑事判決之指揮，未先執行併科罰金200 萬元，應有不當
    ，爰聲明異議等語。
二、按刑事訴訟法第 484條規定：「受刑人或其法定代理人或配
    偶以檢察官執行之指揮為不當者，得向諭知該裁判之法院聲
    明異議」。又此所稱「檢察官執行之指揮不當」，應係指檢
    察官有積極執行指揮之違法及其執行方法有不當等情形而言
    （最高法院77年台抗字第741號判決、95年度台抗字第486號
    裁定參照）。該條所稱「諭知該裁判之法院」，乃指對被告
    之有罪判決，於主文內實際宣示其主刑、從刑之裁判而言，
    若判決主文並未諭知主刑、從刑，係因被告不服該裁判，向
    上級法院提起上訴，而上級法院以原審判決並無違誤，上訴
    無理由，因而維持原判決諭知「上訴駁回」者，縱屬確定之
    有罪判決，但因對原判決之主刑、從刑未予更易，其本身復
    未宣示如何之主刑、從刑，自非該條所指「諭知該裁判之法
    院」（最高法院79年台聲字第19號判例參照），本院以95年
    度重上更(一)字 489號判處聲明人應執行有期徒刑五年四月，
    併科罰金二百萬元，嗣經最高法院96年度台上字第2067號判
    決駁回上訴而確定，本院就本件聲明人聲明異議自有管轄權
    ，於此合先敘明。
三、經查，聲明人甲○○因犯槍砲彈藥刀械管制條例案件，經本
    院95年度重上更(一)字第 489號判處有期徒刑五年四月，併科
    罰金二百萬元，嗣經最高法院96年度台上字第2067號判決駁
    回上訴而確定，聲明人又因妨害自由罪，經臺灣臺南地方法
    院96年度訴字第 747號判決有期徒刑七月確定，有台灣高等
    法院被告前案資料表可按。
四、又查，前揭本院95年度重上更(一)字第 489號判處之有期徒刑
    五年四月，由台灣高雄地方法院檢察署檢察官以96年度執助
    崑字第 1462號之2執行指揮書執行，併科罰金二百萬元部分
    ，則以該署96年度執助崑字第 1462號之3執行指揮書執行，
    併科罰金200萬元易服勞役180日部分，而妨害自由罪所處之
    有期徒刑七月，則經臺灣高雄地方法院檢察署檢察官以98年
    度執助岱字第 132號執行指揮書執行，嗣因經聲請臺灣臺南
    地方法院以98年度聲字第 102號裁定就上開槍砲彈藥刀械管
    制條例所宣告之有期徒刑五年四月及妨害自由所宣告之有期
    徒刑七月，合併定應執行刑有期徒刑五年九月，準此，臺灣
    高雄地方法院檢察署檢察官就上開定執行刑裁定，以98年度
    執助岱字第 430號執行指揮書執行：槍砲彈藥刀械管制條例
    有期徒刑五年四月1次、妨害自由有期徒刑七月1次、應執行
    刑有期徒刑五年九月，並記載：「刑期起算日：96年11月30
    日、羈押及折抵日數：羈押自89年10月28日至90年 1月31日
    ，計96日折抵刑期、執行期滿日：102年7月13日、備註：註
    銷本署96年度執助字第 1462號之2、3與98年度執助字第132
    號指揮書，執行本件。」，而前開以該署96年度執助崑字第
    1462號之3 指揮書執行槍砲彈藥刀械管制條例之併科罰金部
    分，經復經該署換以96年度執助崑字第 1462號之4指揮書執
    行：併科罰金二百萬元，並記載：「刑期起算日：102年7月
    14日、羈押及折抵日數：羈押自89年10月28日至90年 1月31
    日，計96日折抵刑期、執行期滿日：103年 1月9日、備註：
    3.註銷本署96年度執助字第 1462號之3指揮書，以利本件執
    行，4.接續98年度執助岱字第 430號指揮書執行。」，此經
    本院向臺灣高雄地方法院檢察署調取98年度執助字第132、4
    30號執行卷查明無訛，並調閱臺灣高雄地方法院檢察署執行
    指揮書電子檔紀錄附卷可稽。綜上可知，臺灣高雄地方法院
    檢察署檢察官就聲明人所犯之前開槍砲彈藥刀械管制條例及
    妨害自由等案件，先執行應執行刑五年九月，經羈押折抵刑
    期後之執行期滿日為102年7月13日，再接續執行併科罰金二
    百萬元易勞役 180日部分，是接續前述執行期滿日為102年7
    月13日後之102年 7月14日執行，其執行期滿日係103年1月9
    日，應可確定。
五、聲明人雖以：基於聲明人之權益考量，應先依臺灣高雄地方
    法院檢察署96年度執助崑字第1462號之4 執行指揮書執行，
    併科罰金200萬元易服勞役180日完畢後，再接續執行98年度
    執助岱字第 430號執行指揮書違反槍砲彈藥刀械管制條例等
    之應執行刑有期徒刑五年九月，較有利於聲明人，而認檢察
    官指揮執行不當云云。惟查：
  (一)按裁判除關於保安處分者外，於確定後執行之。但有特別規
    定者，不在此限；二以上主刑之執行，除罰金外，應先執行
    其重者，但有必要時，檢察官得命先執行他刑，刑事訴訟法
    第456條、459條定有明文。質言之，二以上主刑之執行，原
    則上固應先執行其重者，惟罰金或檢察官認有必要時得例外
    ，是檢察官先指揮執行罰金或有期徒刑，再執行有期徒刑或
    罰金，均當無不可，即罰金得於其他主刑之前或後，或與之
    同時執行，均無不可（法務部76法檢(二)字第1635號法律座談
    會研究意見）。
  (二)又按抗告人所犯違反槍砲彈藥刀械管制條例及殺人未遂等罪
    ，分別係於94年2月1日及94年 4月11日判決確定，本件檢察
    官之執行，並無違反刑事訴訟法第 456條前段之規定；又二
    以上主刑之執行，除罰金外，應先執行其重者。但有必要時
    ，檢察官得命先執行他刑，刑事訴訟法第 459條定有明文。
    意即罰金得於其他主刑之前或後，或與之同時執行之。故罰
    金部分，受刑人如未繳納而須易服勞役，執行檢察官本得斟
    酌諸如行刑權時效是否即將消滅等各項情形，而決定先予執
    行或插接在有期徒刑執行之中，或於徒刑執行完畢後再接續
    執行。本件於徒刑執行中插接罰金部分易服勞役之執行，既
    屬檢察官指揮執行時得為裁量之事項，自難謂為違法或不當
    （最高法院95年度台抗字第529號裁定意旨參照）。
  (三)查聲明人甲○○因犯槍砲彈藥刀械管制條例案件，經本院95
    年度重上更(一)字第 489號判處有期徒刑五年四月，併科罰金
    二百萬元確定，並因妨害自由罪，經臺灣臺南地方法院96年
    度訴字第 747號判決有期徒刑七月確定，就有期徒刑五年四
    月及七月部分，並經定應執行刑五年九月，業如前述。則臺
    灣高雄地方法院檢察署檢察官就聲明人所犯之前開槍砲彈藥
    刀械管制條例及妨害自由等案件，應指揮執行二以上之主刑
    即有期徒刑五年九月及罰金二百萬元，揆諸前揭法條規定、
    法務部法律座談會研究意見及最高法院裁判意旨，均認罰金
    得於其他主刑之前或後，或與之同時執行，均無不可。準此
    ，本件臺灣高雄地方法院檢察署檢察官以98年度執助岱字第
    430 號指揮書，先執行槍砲彈藥刀械管制條例有期徒刑五年
    四月1次、妨害自由有期徒刑七月1次、應執行刑有期徒刑五
    年九月，再以96年度執助字第 1462號之4指揮書，接續98年
    度執助岱字第 430號指揮書，而執行併科罰金二百萬元，於
    法並無違誤。
  (四)再者，聲明人所處罰金刑部分，雖得易勞役，但亦得逕執行
    罰金刑，是於聲明人雖現無力繳納罰金，然嗣102年7月13日
    有期徒刑執行期滿前，聲明人如有資力即得繳納罰金，而毋
    庸再執行勞役，非不利於聲明人。況且，先執行有期徒刑或
    罰金刑，又屬檢察官指揮執行時得為裁量之事項，亦難謂為
    違法或不當。
六、綜上所述，本案檢察官之執行指揮，並無違法及執行不當，
    ，聲明人之聲明異議，非有理由，自應予駁回。
七、據上論斷，依刑事訴訟法第486條，裁定如主文。
中    華    民    國    99    年    1     月    29    日
                  刑事第五庭    審判長法  官  楊明章
                                      法  官  顏基典
                                      法  官  蔡美美
以上正本證明與原本無異。
如不服本裁定，應於收受本裁定後五日內向本院提出抗告狀。
                                      書記官  歐貞妙
中    華    民    國    99    年    2     月    1     日

司法院資訊處製作；財團法人民間司法改革基金會備份。
